臺灣臺中地方法院民事判決
110年度中簡字第727號
原      告  陳威丞  
被      告  李淑涵  
上列當事人間請求返還借款事件，本院於民國110年10月1 日言
詞辯論終結，判決如下︰
    主      文
被告應給付原告新臺幣壹拾玖萬伍仟元，及自民國一一○年一月
三十日起至清償日止，按週年利率百分之五計算之利息。
訴訟費用由新臺幣貳仟壹佰元由被告負擔。
本判決得假執行。但被告如以新臺幣壹拾玖萬伍仟元為原告預供
擔保，得免為假執行。
    事實及理由
壹、兩造爭執要旨：　
一、原告主張：兩造原為夫妻，於民國109 年12月10日經調解離
    婚。原告於108年間，向銀行貸款新臺幣(下同)40萬元，並
    於108年11月2日、4日 14日，分別提款3萬元、12萬元、45,
    000 元借予被告，被告在雙方離婚前，經原告催告返還時，
    亦曾在發送給原告父母親之LINE通話內容中承諾會還款，迄
    今卻仍未清償。為此，爰依消費借貸之法律關係，提起本件
    訴訟，並聲明：被告應給付原告195,000元，及自起訴狀繕
    本送達翌日起至清償日止，按週年利率百分之5計算之利息
    。
二、被告抗辯：兩造從交往到結婚，不能否認雙方都有付出金錢
    ，兩人一起決定換車時，原告要求被告跟娘家媽媽借錢，還
    要被告謊稱原告不知此事，之後就一直說是被告擅自回娘家
    跟娘家媽媽借了60萬元，今年車子賣掉也只賣了30萬元，這
    3年折舊差額不應全部由被告負擔。原告貸款是因為原告說
    要買房搬出去，被告才建議既然要貸款，也需要花手續費，
    不如多貸一些，用來支付原告刷卡加油之卡費以及償還向娘
    家之借款。被告沒有收入，在家照顧小孩，所需生活費，包
    括奶粉、尿布以及勞保費，都是被告向娘家支借，原告貸款
    既是用來償還這些費用，自不應由被告負責清償等語。並聲
    明：㈠原告之訴駁回。㈡願供擔保，請准宣告免為假執行。
貳、得心證之理由：
一、原告主張兩造原為夫妻，於109 年12月10日經調解離婚。原
    告於108年間，向銀行貸款40萬元，並於108年11月2日、4日
     14日，分別提款3萬元、12萬元、45,000 元，合計195,000
    元交付被告等情，業據原告提出借款契約書、存摺內頁、LI
    NE對話紀錄為證，且為被告所不爭執，堪信原告所陳上情為
    真正，本院即採為判決之基礎。
二、原告復主張上開交付被告之195,000元為被告向原告之借款
    等語，則為被告所否認，並以上揭情詞置辯。按稱消費借貸
    者，謂當事人一方移轉金錢或其他代替物之所有權於他方，
    而約定他方以種類、品質、數量相同之物返還之契約。當事
    人之一方對他方負金錢或其他代替物之給付義務而約定以之
    作為消費借貸之標的者，亦成立消費借貸，民法第474 條定
    有明文。經查：
　　㈠依被告發送給原告父母親之LINE通話內容略以：「至於威
      丞貸款給我的部分，我也會固定每個月轉帳給他去繳，不
      會說我拿了，結果我都不還款，讓他自己負擔，這個請你
      們放心」等語（見本院卷第23頁），被告既表示會固定每
      個月轉帳給原告繳納貸款，應係表示會對原告償還上開19
      5,000元之意，可知兩造就此195,000 元之金錢往來顯然
      並非本於贈與契約，或用以清償原告對被告之欠款，或用
      以支付兩造婚姻關係存續中之生活開銷，被告既承諾還款
      ，兩造即有返還195,000元之約定，兩造就此195,000 元
      自有消費借貸之合意，應成立消費借貸契約。
　　㈡被告雖辯稱原告所交付之195,000元係用以償還之前因為購
      車而向被告母親借款之60萬元云云。查被告所指之車輛為
      本田廠牌之自用小客車，支付該車之買賣價款60萬元係由
      被告向娘家母親支借，此固有兩造間之LINE對話紀錄可憑
      （見本院卷第47頁以下），且為原告所不爭執（見本院卷
      第184頁）。惟被告前曾向原告訴請返還上開車輛，嗣於
      訴訟中兩造和解成立，原告同意將上開車輛返還予被告，
      並辦理過戶登記，此有和解筆錄附卷可稽 (見本院卷第15
      1頁) ；被告於本院審理中復陳稱：後來原告拿不出60萬
      元，所以就約定車輛返還給我，原告不需要再分擔被告向
      母親借款60萬元之償還等語（見本院卷第266頁），足知
      兩造就被告向被告母親借款60萬元買車之債務早已達成由
      被告取得車輛、由被告對被告母親清償60萬元之協議，原
      告無須清償該60萬元，是原告交付予被告之195,000元自
      不應用以清償被告對被告母親之60萬元借款債務，被告抗
      辯原告交付195,000元係要用來清償該60萬元債務云云，
      委無可採。
　　㈢被告又抗辯原告所交付之195,000元係用以支付原告刷卡加
      油之卡費以及償還向娘家之借款，兩造婚姻關係存續中之
      生活開銷都是被告向娘家支借云云。然被告就其所辯曾向
      娘家借款用以支付家庭生活開銷乙節並未舉證以實其說，
      被告是否確以原告所交付之195,000元清償對娘家之借款
      ，已非無疑。再觀諸被告所提持卡人為被告之刷卡消費紀
      錄，消費期間係橫跨106年9月至109年2月期間（見本院卷
      第75頁以下），而原告交付被告195,000元係發生在108年
      11月間，被告受領該筆款項自不可能用於清償發生在108
      年10月以前之簽帳消費款。又被告之信用卡於108年11、1
      2月間雖有數千元之自助加油刷卡紀錄，原告對此為其使
      用車輛之油資並不爭執（見本院卷第185頁），然原告之
      工作收入於兩造婚姻關係存續中向來交由被告保管，此觀
      諸原告存摺內頁之註記文字與被告存摺內頁之註記文字，
      兩者之字形、筆畫、勾勒幾乎一致（尤其是「包」、「借
      」兩字，見本院卷第193頁、第233至237頁），顯係出於
      同一人之手即明，被告於本院審理中否認被告存摺內頁之
      註記文字為其所寫云云，要非可採。且由被告曾告知原告
      銀行帳戶之代號及密碼、原告曾向被告索討銀行帳戶存摺
      及提款卡等情事（見本院卷第227、229、239、241頁LINE
      對話紀錄），亦可證明原告卻有將其金錢交付被告保管之
      事。則原告既有工作收入，工作收入又由被告保管，被告
      大可以原告之工作收入支付油資及基本生活開銷，應無再
      由原告向銀行貸款支付之必要。是被告抗辯原告所交付之
      195,000元係用以支付原告刷卡加油之卡費及生活開銷云
      云，亦不可採。
　　㈣況被告既自稱無工作收入，苟受領原告所交付之款項係用
      以支付家庭生活開銷及原告之加油費，又豈有可能在前開
      與原告父母之對話中承認自己拿了款項（「威丞貸款給我
      」、「我拿了」），並承諾會每個月轉帳給原告繳款？此
      顯然不合常情。再者，原告最初向被告催討還款時，被告
      僅回應稱所還款項應該扣除提前一次清償之利息等語（見
      本院卷第243、245頁），並未以款項均係用於家庭生活開
      銷及原告之加油費為由，拒絕返還，益證原告所交付之19
      5,000元確非用以支付家庭生活開銷及原告之加油費。
三、按借用人應於約定期限內，返還與借用物種類、品質、數量
    相同之物，未定返還期限者，借用人得隨時返還，貸與人亦
    得定一個月以上之相當期限，催告返還，民法第478條。本
    件被告向原告借款195,000 元，迄未返還，依原告所提事證
    ，尚無法證明兩造就此筆借款有約定返還期限，嗣經原告於
    109 年6 月19日向被告催告還款（見本院卷第247頁LINE對
    話紀錄），至110年1月12日原告提起本件訴訟之日止，已逾
    一個月以上之相當期限，依上開規定，被告自有返還借款之
    義務。從而，原告依消費借貸之法律關係，請求被告給付原
    告195,000元，及自起訴狀繕本送達翌日即110年1月30日起
    （見本院卷第27頁送達證書）至清償日止，按週年利率百分
    之5計算之遲延利息，為有理由，應予准許。
四、本件事證已臻明確，兩造其餘攻擊防禦方法及舉證，核於判
    決結果不生影響，爰不一一論斷，附此敘明。
五、本件係適用簡易程序所為被告敗訴之判決，依民事訴訟法第
    389條第1項第3款之規定，自應依職權宣告假執行。被告陳
    明願供擔保，請准宣告免為假執行，經核於法尚無不合，爰
    酌定相當之擔保金額，併准許之。
參、訴訟費用負擔之依據：民事訴訟法第78條。
中　　華　　民　　國　　110 　年　　10　　月　　15　　日
                  臺中簡易庭    法  官  林筱涵
以上為正本係照原本作成。
如不服本判決，應於送達後20日內，向本院提出上訴狀並表明上
訴理由，如於本判決宣示後送達前提起上訴者，應於判決送達後
20日內補提上訴理由書（須附繕本）。如委任律師提起上訴者，
應一併繳納上訴審裁判費。
中　　華　　民　　國　　110 　年　　10　　月　　15　　日
                                書記官  張峻偉